臺灣高雄地方法院刑事判決　　　　　　　　96年度易字第46號
公　訴　人　臺灣高雄地方法院檢察署檢察官
被　　　告　乙○○
上列被告因損害債權案件，經檢察官聲請以簡易判決處刑（95年
度偵字第22688 號），本院認不得逕以簡易判決處刑，改依通常
程序審理，判決如下：
    主  文
乙○○無罪。
    理  由
一、公訴意旨略以：黃明彬（業經本院另以95年度簡字第5942號
    判處拘役50日確定）與被告乙○○係父子關係，黃明彬前於
    民國92年間向甲○○借款新台幣（下同）350 萬元，並簽發
    同額本票1 紙，交予甲○○做為借款擔保，甲○○並如數交
    付款項，嗣因黃明彬未依約清償債務，經債權人甲○○向高
    雄地方法院聲請對黃明彬核發本票裁定（聲請簡易判決處刑
    書誤載為支付命令），並經上開法院於94年7 月21日以94年
    度票字第13422 號本票裁定准許在案，並於同年8 月14日確
    定。詎黃明彬為脫免其所有之位於高雄市○鎮區○○段一小
    段2070-10 地號、2070-32 地號及其上建號4121號（即門號
    為高雄市○鎮區○○路9 巷4 號2 樓房屋），及嘉義縣竹崎
    鄉○○○段0008-31 號地號土地遭受強制執行，遂與乙○○
    共同基於意圖毀損債權人甲○○之犯意聯絡，分別於94年9
    月2 日及同年月13日將受強制執行之際，由黃明彬將上揭不
    動產贈與於乙○○並辦理登記，移轉所有權予乙○○，足以
    生損害於甲○○之債權。因認被告乙○○涉犯刑法第356 條
    之損害債權罪嫌云云。
二、按犯罪事實應依證據認定之，無證據不得認定其犯罪事實；
    不能證明被告犯罪者，應諭知無罪之判決，刑事訴訟法第15
    4 條第2 項、第301 條第1 項分別定有明文。復按刑事訴訟
    上證明之資料，無論其為直接或間接證據，均須達於通常一
    般之人均不致有所懷疑，而得確信其為真實之程度，始得據
    為有罪之認定，若關於被告是否犯罪之證明未能達此程度，
    而有合理懷疑之存在，致使無從形成有罪之確信，根據「罪
    證有疑，利於被告」之證據法則，即不得遽為不利被告之認
    定，亦有最高法院76年度臺上字第4986號判例可資參照。
三、公訴意旨認被告涉犯損害債權罪嫌，無非係以：(1)本院94年
    度雄簡字第5898號、94年度票字第13422 號卷宗資料及土地
    登記謄本、(2)被告黃明彬、乙○○之供述、(3)乙○○之入出
    境資訊查詢紀錄1 份為其論據。
四、訊據被告乙○○固坦承上揭房、地分別於94年9 月2 日及同
    年月13日，由黃明彬名下移轉登記予乙○○之事實，且有土
    地登記謄本、建物登記謄本在卷可稽（見臺灣高雄地方法院
    檢察署95年度他字第2236號卷第4-7 頁），此部分之事實固
    堪認定。惟被告堅詞否認有何損害債權犯行，辯稱：我父親
    黃明彬與甲○○生先間所發生的事情，我並不清楚，94年間
    我從大陸回臺，會長時間在臺灣工作時，我父親說要把前揭
    房、地過戶給我，我想說這些房、地的貸款本來就是我在繳
    ，所以我就同意過戶到我名下，沒有和我父親就損害甲○○
    之債權有犯意聯絡等語（見本院96年度易字第46號卷第14頁
    、第28頁）。經查：
  (一)甲○○上開所提出之本票1 紙，經本院於94年7 月21日以94
    年度票字第13422 號民事裁定准許強制執行，該裁定並於94
    年8 月4 日送達予黃明彬本人收受之事實，有本院94年度票
    字第13422 號民事裁定、送達證書上黃明彬之印文在卷可稽
    （94年度票字第1342 2號卷）。又被告乙○○於94年8 月30
    日由入境臺灣，嗣於同年9 月15日復行出境之事實，有被告
    乙○○之入出境資訊查詢紀錄1 份可憑（95年度他字第2236
    號卷第68頁），顯見被告乙○○於前開本票裁定送達予黃明
    彬之際並未在臺灣之事實，應可確認。至被告乙○○與黃明
    彬雖係父子關係，且戶籍地同為高雄市○鎮區○○路9 巷4
    號2 樓，然在無其他積極證據之情形下，不能僅憑前開情況
    證據，即遽行推認被告乙○○知悉黃明彬業於94年8 月4 日
    收受上開本票裁定，而與黃明彬基於損害告訴人甲○○債權
    之犯意聯絡而將上揭房、地過戶至乙○○名下。
  (二)再被告乙○○辯稱：高雄市○鎮區○○路9 巷4 號2 樓房屋
    及座落土地，本來是我要買，但是當時我父親抽中勞工貸款
    利息比較低，就用我父親的名字去買，85年至90年間，在我
    薪資不足時，我其他的兄弟姊妹會幫我付一點，但是自90年
    以後這個房子的貸款都是我在付。另外之前我父親出過車禍
    ，曾以嘉義縣竹崎鄉○○○段0008-31 號地號土地去貸款40
    萬元用以支付我父親的醫療費用，嗣後該筆貸款是託我姊夫
    施志松將我們兄弟姊妹所有的股票賣掉後，以施志松（及施
    志彬）的名義匯款至我母親黃陳碧蓮的帳戶內清償前揭貸款
    等語（見本院簡字卷95年11月24日訊問筆錄），核與黃明彬
    於偵查中所供：高雄市○鎮區○○路9 巷4 號2 樓的房子，
    我有抽到勞工貸款，所以我就辦勞工貸款，其他部分由乙○
    ○及我女兒在處理，當時我生病，沒有錢看病，由我提供嘉
    義縣竹崎鄉○○○段0008-31 號地號土地向嘉義縣竹崎鄉農
    會貸款40萬元（設定最高限限額抵押權50萬元）等語均屬相
    符（見上揭他字卷第12頁、第62頁、第71頁），並有匯款解
    付傳票3 紙、土地登記第一類謄本1 紙在卷可稽（見上開他
    字卷第52頁、第73頁）。是被告乙○○既曾長時間支付前開
    前鎮區○○路房屋之貸款，復曾與其他兄弟姊妹共同清償嘉
    義縣竹崎鄉土地之貸款，故尚難僅憑被告乙○○同意黃明彬
    將上揭房、地過戶至其名下，即推認被告乙○○有何損害他
    人債權之意圖。
  (三)另甲○○與被告乙○○素昧平生，且甲○○於92年至94年間
    僅曾向黃明彬催討債務，而未曾向被告乙○○催討之事實，
    業據證人即告訴人甲○○到庭證述甚明（見本院卷第32頁）
    。而被告乙○○於94年7 月5 日至8 月12日間係任職於新竹
    縣湖口鄉新竹工業區之宏森光電科技股份有限公司等情，亦
    據被告乙○○供承在卷，復有前開公司之離職證明書、轉帳
    存摺內頁影本、宏森光電科技股份有限公司基本資料影本各
    1 件可憑（見本院95年度簡字第5942號卷）。是被告工作之
    地點既係遠在新竹縣湖口鄉，而非位於戶籍地附近，且甲○
    ○亦未曾向被告乙○○催討黃明彬所負債務，則被告乙○○
    辯稱：不知我父親與甲○○之間的事（債務糾紛）等語，亦
    非全屬無據。
  (四)承前所述，本件既無證據足認被告乙○○知悉黃明彬與甲○
    ○間之債務糾紛為何，又無法證明被告乙○○於辦理房、地
    移轉登記前明知黃明彬業已收受本票裁定，則縱令被告乙○
    ○同意其父黃明彬將上揭房、地過戶至其名下，亦難認係被
    告乙○○與黃明彬基於共同損害甲○○債權之所為。
五、綜上所述，公訴人所指之前揭事證，無法使本院確信被告乙
    ○○涉犯損害債權罪嫌。此外復查無其他積極證據，足資證
    明被告犯有公訴人所指之犯行，是被告犯罪即屬不能證明。
    從而，揆諸前揭法條及判例意旨，自應為被告乙○○無罪之
    諭知。
據上論斷，應依刑事訴訟法第301 條第1 項前段，判決如主文。
本案經檢察官丙○○到庭執行職務。
中　　華　　民　　國　　96　　年　　4 　　月　　30　　日
                  刑事第八庭    審判長法　官  李政庭
                                      法　官  王俊彥
                                      法  官  李育信
以上正本證明與原本無異。
如不服本判決，應於收受送達後10日內向本院提出上訴書狀。
中　　華　　民　　國　　96　　年　　4 　　月　　30　　日
 　　　　　　　　　　　　　　　       書記官  廖佳玲
